【裁判字號】    95,上易,50
【裁判日期】    950517
【裁判案由】    賭博
【裁判全文】
臺灣高等法院高雄分院刑事判決          95年度上易字第50號
上  訴  人  臺灣高雄地方法院檢察署檢察官
上  訴  人
即  被  告  甲○○
被      告  丙○○
共      同
選任辯護人  陳意青 律師
            蔡淑媛 律師
被      告  乙○○
上列上訴人因被告賭博案件，不服臺灣高雄地方法院94年度易字
第735 號中華民國94年11月21日第一審判決（起訴案號：臺灣高
雄地方法院檢察署93年度偵字第21403 號），提起上訴，本院依
簡式審判程序，判決如下：
    主  文
原判決關於丙○○、甲○○及乙○○部分撤銷。
丙○○、甲○○、乙○○共同以賭博為常業，丙○○處有期徒刑
陸月，甲○○處有期徒刑肆月，乙○○處有期徒刑參月；如易科
罰金，均以參佰元折算壹日。乙○○緩刑貳年。
扣案如附表所示之賭博性電子遊戲機具合計參拾貳台（共含IC板
參拾肆塊）、賭資新台幣貳萬柒仟元、寄分卡肆拾捌張、開分洗
分表伍張、打卡單貳張，均沒收。
    事  實
一、丙○○於民國92年11月底某日起，在高雄市三民區○○○路
    265 之2 號地下1 樓之公眾得出入場所，經營「豪友遊藝場
    」，僱用甲○○擔任店長，負責現場管理工作，及雇用乙○○為店員，負責為顧客開分、洗分、兌換現金等工作，3 人
    基於常業賭博之犯意聯絡，利用上開遊藝場取得高雄市政府
    所發之營業項目「電子遊戲場業」之營利事業登記證（原登
    記之負責人為黃月秀）得以擺設電動玩具之機會，擺設店內
    如附表所示電子遊戲機32台，與不特定之人賭博財物，其賭
    博方式以開分方式為主，由賭客以新台幣（下同）10元換取
    1 分之比例開分後開始打玩，賭客若押中，可得不等倍數之
    分數，並自動加入螢光幕累計積分，否則所押分數則落入同
    一賭博機具之程式內，歸機具沒入，然後賭客再據累計之積
    分，通知店員以機具內分數兌換現金，丙○○藉此射倖之賭
    博方式，計算輸贏後獲取利潤，並給付甲○○、乙○○一定
    薪資，而賴以維生。嗣於93年10月20日19時49分許，賭客楊
    博鈞（業經原審判處罰金3000元確定）以1000元向甲○○購
    得100 分之分數後開始在上開店內，以「滿貫大亨」機台之
    電動賭博機具賭博財物，嗣累積至220 分，楊博鈞即向乙○○示意將其中200 分轉至「新象王」電動賭博機具，剩餘之
    20分則洗分兌換現金，經乙○○確認分數無誤後，隨即取出
    200 元之鈔票，交付予楊博鈞時，即為埋伏現場之警員當場
    查獲，並扣得前開電動賭博機具共32台（合計共含IC板34
    塊）及賭資2 萬7000元，丙○○所有供賭博所用之寄存卡48
    張、電玩機檯開分洗分表5 張、員工打卡單2 張（另在楊博
    鈞身上扣得其所兌換得之現金200 元）。
二、案經高雄市政府警察局三民第一分局移送台灣高雄地方法院
    檢察署檢察官偵查起訴。
    理  由
一、上開事實業據被告丙○○、甲○○、乙○○於本院審理中坦
    承不諱，並據證人即同案被告楊博鈞於偵查中證述明確（本
    院卷一二頁、93年度偵字21403 號卷廿三頁），且有如附表
    所示之電動賭博機具共32台（合計共含IC板34塊）及賭資2
    萬7000元、寄存卡48張、電玩機檯開分洗分表5 張、員工打
    卡單2 張、現金200 元扣案可憑，罪證明確，犯行均堪以認
    定。丙○○非實際在「豪友遊藝場」現場負責業務，故其提
    出其曾在日商日翔軟板科技股份有限公司 (下稱日翔公司)
    上班之在職證明書及勞保卡及租賃契約（93年度偵字22388
    號卷廿一至廿七頁），尚不足為其未經營「豪友遊藝場」之
    有利証據。
二、按「刑法上規定之常業犯，指反覆以同種類行為為目的之社
    會活動之職業性犯罪而言，至於犯罪所得之多寡，是否恃此
    犯罪為唯一之謀生職業，則非所問」（最高法院85年度台上
    字第510 號判例參照）。亦即刑法上之常業犯並不以行為人
    無其他職業為要件，只要行為人有反覆從事某種行為，並以
    該項行為之所得供作日常生活給養所須，有此主觀之意思及
    客觀之事實表現即為已足，且與其營業時間之長短無關。被
    告丙○○經營「豪友遊藝場」擺設之電動賭博機具多達32台
    ，雇用其餘2 名被告為專職人員，於上開遊藝場內工作，足
    見上開遊藝場經營規模不小，並恃此營生。被告甲○○、乙○○支薪受雇於丙○○於上開遊藝場內擔任現場主管及服務
    人員，顯然亦已賴此為謀生憑藉。是核被告3 人所為，均係
    犯刑法第267 條之常業賭博罪。被告間就上開常業賭博之犯
    行，有犯意聯絡及行為分擔，均應論以共同正犯。原判決據
    以論處被告甲○○、乙○○罪刑，固非無見。惟查：丙○○
    係「豪友遊藝場」之負責人，僱用甲○○、乙○○為店員，
    原判決認甲○○係「豪友遊藝場」之負責人，由其繼續僱用
    乙○○為店員，尚有未合。檢察官執此聲明上訴，指摘原判
    決不當，為有理由。又甲○○及乙○○均係受僱於丙○○，
    甲○○負責現場經營，其地位較乙○○重要，而乙○○僅係
    現場之洗、開分員，與甲○○均非老闆，於本件賭博居於次
    要地位，檢察官認甲○○、乙○○量刑過輕，為無理由；甲○○上訴認量刑過重，為有理由。原判決既有上開瑕疵，爰
    將原判決有關被告3 人部分，予以撤銷。審酌刑法賭博行為
    足以啟僥倖之心，使人沈迷忘返，非僅廢時失業，抑且助長
    投機之風，有礙社會秩序之處，不言而喻，丙○○藉經營電
    子遊戲事業，在公共場擺放電子遊戲機檯為賭博行為，且擺
    設機具數量多達32台，助長賭博歪風；乙○○係為求謀生而
    受雇擔任現場開、洗分員工作，尚屬情有可原，且其前未曾
    有犯罪之前科紀錄，有臺灣高等法院被告前案紀錄表可稽 (
    本院卷廿三頁)， 平日素行尚佳；甲○○受丙○○僱用，擔
    任店長，在現場負責「豪友遊藝藝場」業務，情節較乙○○
    為重，惟被告3 人均已坦承犯行，尚有悔意，態度佳等一切
    情狀，分別量處如主文所示之刑，並均諭知易科罰金之折算
    標準。被告乙○○前未曾受有期徒刑以上刑之宣告，已如上
    述，其因一時失慮，致罹刑章，經此偵審程序，當知所警惕
    ，無再犯之虞，本院認前開所宣告之刑，以暫不執行為適當
    ，爰予宣告緩刑2 年，以啟自新。扣案如附表所示之賭博性
    電子遊戲機具合計32台（共含IC板34塊）及賭資2 萬7000元
    ，為當場賭博之器具與在賭檯或兌換籌碼處之財物，不問屬
    於犯人與否，均應依刑法第266 條第2 項規定宣告沒收。扣
    案之寄分卡48張及開分洗分表5 張、打卡單2 張，均係供常
    業賭博所用，且為被告丙○○所有之物，應依刑法第38條第
    1 項第2 款之規定，宣告沒收。
三、同案被告楊博鈞部分，業經原審判決確定，自不另論列，附
    此敘明。
四、據上論斷，應依刑事訴訟法第369 條第1 項前段、第364 條
    、第299 條第1 項前段，刑法第28條、第267 條、第41條第
    1 項前段、第74條第1 款、第266 條第2 項、第38條第1 項
    第2 款，罰金罰鍰提高標準條例第1 條前段、第2 條，判決
    如主文。
本案經檢察官陳宗吟到庭執行職務。
中    華    民    國    95    年    5    月    17    日
                  刑事第八庭    審判長法  官  李炫德
                                      法  官  蔡國卿
                                      法  官  李淑惠
以上正本證明與原本無異。
不得上訴。
中    華    民    國    95    年    5     月    17    日
                                      書記官  黃英彥
附表：
┌───────────┬──────────┬──────┐
│電動賭博機具名稱      │      數 量(台數)   │ＩＣ板數量  │
│                      │                    │(塊）       │
├───────────┼──────────┼──────┤
│賓果行星八人座        │         8          │8(含主機1台)│
├───────────┼──────────┼──────┤
│超級神龍              │         1          │1           │
├───────────┼──────────┼──────┤
│新象王                │         1          │1           │
├───────────┼──────────┼──────┤
│金龍鳳                │         1          │1           │
├───────────┼──────────┼──────┤
│超級遊戲              │         3          │3           │
├───────────┼──────────┼──────┤
│LUCY888               │         5          │5           │
├───────────┼──────────┼──────┤
│東方明珠              │         2          │2           │
├───────────┼──────────┼──────┤
│滿貫大亨              │         5          │5           │
├───────────┼──────────┼──────┤
│皇冠迷13              │         2          │2           │
├───────────┼──────────┼──────┤
│賽馬二人組            │         4          │6           │
└───────────┴──────────┴──────┘
附錄法條
刑法第267 條：以賭博為常業者，處2年以下有期徒刑，得併科
              1000元以下罰金。


司法院資訊處製作；財團法人民間司法改革基金會備份。
